【裁判字號】    89,上訴,1218
【裁判日期】    890929
【裁判案由】    偽造文書
【裁判全文】
臺灣高等法院高雄分院刑事判決          八十九年度上訴字第一二一八號
    上  訴  人
    即  被  告  甲○○
右上訴人因偽造文書案件，不服臺灣屏東地方法院八十九年度訴字第三六二號中華民
國八十九年七月二十日第一審判決（起訴案號：臺灣屏東地方法院檢察署八十九年度
偵字第二六六六號），提起上訴，本院判決如左：
      主      文
原判決撤銷。
甲○○行使偽造私文書，足以生損害於公眾及他人，處有期徒刑柒月，緩刑年。
臺灣屏東地方法院八十八年度執字第三二九七號八十八年二月十四日乙○○名義之民
事異議狀上偽造之「乙○○」印文及偽造之「乙○○」印章壹顆，均沒收。
      事      實
一、甲○○係劉運福之妻舅，因劉運福前向台灣中小企業銀行（下稱台灣中小銀行）
    共貸款新台幣一千四百九十萬元未還，台灣中小銀行向台灣屏東地方法院聲請核
    發命劉運福清償貸款之支付命令，並以該支付命令向台灣屏東地方法院就劉運福
    所有坐落屏東縣萬巒鄉○○○段七五九之一、之三號及同地段七六０之一、之二
 、之三號等筆土地及地上物，聲請強制執行。拍賣程序中，甲○○為恐劉運福之
    土地，遭他人以較低之價格應買，明知上述土地上種植之檳榔樹，並非劉漢所種
    植或收益，乃未經乙○○同意授權，先委由某不知情之刻印人員為其偽造乙○○
    之印章一顆，於民國（下同）八十九年二月十四日，時至高雄市前金區○○○路
    一四三號七樓八室，向蔡建賢律師佯稱：劉運福所有之土地上檳榔樹，係劉運福
    之父乙○○所種植及管理，受乙○○之託，欲撰寫聲明異議狀云云，使不知情之
    蔡建賢律師撰寫對前開執行案件之聲明異議狀，並蓋上該偽造之印章，當日持至
    台灣屏東地方法院收狀而行使之，足生損害於乙○○及法院強制執行程序之正確
    性。嗣承辦法官訊問乙○○時，始知上情。
二、案由台灣屏東地方法院移送台灣屏東地方法院檢察署檢察官偵查起訴。
      理      由
一、訊據上訴人即被告甲○○對於前開委由蔡建賢律師代撰乙○○名義之聲明異議狀
    ，持至台灣屏東地方法院收狀處等事實，供承不諱，而否認有偽造文書犯行，辯
    稱：伊委任律師撰狀前，曾告知乙○○，乙○○並未反對，該印章也是乙○○所
    交付，伊是為乙○○、劉運福之利益而聲明異議云云。
二、惟查，前開劉運福所有被強制執行之土地上檳榔樹，係劉運福所種植及管理收益
    ，乙○○未曾委託被告找人代為撰狀聲明異議，亦未交付印章與被告，被告未曾
    告知乙○○辦理聲明異議等情，分據被害人乙○○、劉運福於偵審中證述無訛。
    被告係以乙○○名義委託蔡建賢律師撰寫該聲明異議狀，為被告所供承，並經蔡
    建賢律師於偵查中具狀陳明。被害人乙○○係被告之外甥，證人劉運福係被告之
    姊夫，誼屬至親，應無故為虛偽陳述之理，彼等證言，應堪採信。此外，並有偽
    造之聲明異議狀影本一份附卷可稽。本件事證已臻明確，被告所辯顯係卸責之詞
    ，殊無足採，其犯行洵堪認定。
三、查被告冒用乙○○名義，偽造內容不實之聲明異議狀，持向法院行使，足以生損
    害於乙○○及法院強制執行程序之正確性，核其所為，係犯刑法第二百十六條、
    第二百十條之行使偽造私文書罪。被告偽造印章（此部分為間接正犯）、偽造印
    文，為偽造私文書之部分行為，不另論罪。被告偽造私文書之低度行為，為行使
    偽造私文書之高度行為所吸收，僅論以行使偽造私文書罪。
四、原審論處被告罪刑，固無不合，惟偽造之印文，依刑法第二百十九條規定，不問
    屬於犯人與否，均應諭知沒收，原判決就該聲明異議狀上偽造之「乙○○」之印
    文，未予宣告沒收，尚有未洽。被告上訴意旨執前詞否認犯罪，指摘原判決不當
    ，雖無理由，但原判決既有可議，自應予撤銷改判。爰審酌被告並無前科，有台
    灣高等法院被告全國前案紀錄表可，素行尚好，及其係為劉運福收成檳榔後再行
    點交之利益，其本身並無任何得利，又其犯罪，足使乙○○受刑事追訴之危險，
    並使強制執行程序發生錯誤，暨被告犯罪後坦承部分犯行之態度等一切情狀，量
    處如主文所示之刑。又被告未曾受有期徒刑以上刑之宣告，已如上述，且年已七
    十歲，因一時失慮而觸犯刑章，其經此刑之宣告，當知警惕，應無再犯之虞，本
    院認所宣告之刑，以暫不執行為適當，併予宣告緩刑三年。偽造於前開聲明異議
    上之「乙○○」印文一枚，及偽造之「乙○○」印章一顆，不能證明已滅失，併
    均依法宣告沒收。
據上論斷，應依刑事訴訟法第三百六十九條第一項前段、第三百六十四條、第二百九
十九條第一項前段、刑法第二百十六條、第二百十條、第二百十九條、第七十四條第
一款，判決如主文。
本案經檢察官張其主到庭執行職務。
中    華    民    國     八十九     年       九       月     二十九     日
                              臺灣高等法院高雄分院刑事第五庭
                                  審判長法官  吳水木
                                        法官  陳朱貴
                                        法官  洪慶鐘
右正本證明與原本無異。
如不服本判決，應於判決送達後十日內向本院提出上訴狀，其未述理由者並應於提
出上訴狀後十日內向本院補提理由書（應附繕本)。
                                      書記官  陳金卿
中    華    民    國     八十九     年       十       月     二         日
附錄：本判決論罪科刑法條：
刑法第二百十條
偽造、變造私文書，足以生損害於公眾或他人者，處五年以下有期徒刑。
刑法第二百十六條
行使第二百十條至第二百十五條之文書者，依偽造、變造文書或登載不實事項或使登
載不實事項之規定處斷。
                                                                        Ｂ


司法院資訊處製作；財團法人民間司法改革基金會備份。
